【裁判字號】    98,交訴,121
【裁判日期】    980831
【裁判案由】    肇事逃逸罪等
【裁判全文】
臺灣臺中地方法院刑事判決             98年度交訴字第121號
公  訴  人  臺灣臺中地方法院檢察署檢察官
被      告  丙○○
            丁○○
上列被告等因肇事逃逸罪等案件，經檢察官提起公訴（98年度偵
字第10368 號），被告等已就被訴事實為有罪之陳述，本院裁定
適用簡式審判程序，判決如下：
    主    文
丙○○服用酒類，不能安全駕駛動力交通工具而駕駛，處有期徒
刑貳月；又駕駛動力交通工具肇事，致人受傷而逃逸，處有期徒
刑柒月；又因過失致人於死，處有期徒刑伍月。應執行有期徒刑
壹年。
丁○○意圖使犯人隱避而頂替，處拘役貳拾日，如易科罰金，以
新臺幣壹仟元折算壹日。
    犯罪事實
一、丙○○於民國98年4月7日19時40分許，在臺中縣大甲鎮○○
    路之某客戶家中，飲用私釀米酒後，已達不能安全駕駛動力
    交通工具之程度，竟仍駕駛車牌號碼2731－SE號自小客車，
    沿臺中縣大甲鎮○○路由南往北方向直行，至同日20時25分
    許，行經臺中縣大甲鎮顯示綠燈號誌之經國路與顯示紅燈號
    誌之和平路交岔路口時，其原應注意車前狀況，並隨時採取
    必要之安全措施，汽車行經行人穿越道，遇有行人穿越時，
    無論有無交通指揮人或號誌指示，均應暫停讓行人先行通過
    ，及行車速度需依標誌或標線之規定，並應注意汽車駕駛人
    飲用酒類後其吐氣所含酒精濃度超過每公升0.25毫克以上者
    ，不得駕車，而依當時天候雨、夜間有照明、路面無缺陷及
    無障礙物、視距良好等情，復無不能注意之情事，因酒後注
    意力不集中，已達不能安全駕駛動力交通工具之程度，且於
    限速60公里之路段，猶以時速約70公里之速度疾駛，而未暫
    停讓穿越行人穿越道之行人先行。適遇亦疏未注意行人穿越
    道路應依號誌穿越之費正地，沿臺中縣大甲鎮顯示紅燈號誌
    之和平路由東往西行走在行人穿越道時，丙○○所駕駛之前
    揭自小客車，因閃避不及，而撞擊費正地身體，費正地被撞
    彈起後撞擊到丙○○所駕駛之前揭自小客車之前擋風玻璃而
    倒地，受有頭部外傷、顱骨粉說碎性骨折之傷害，經送醫後
    延至同日21時25分許，不治死亡。詎丙○○駕駛自小客車肇
    事，致費正地受傷後，竟未在現場協助救助費正地，並靜候
    交通警察前往處理，反駕車逃逸，將其所駕駛之車牌號碼27
    31－SE號自小客車藏匿在臺中縣大甲鎮○○路124 號前，而
    後請不知情之不詳友人載送返回臺中縣后里鄉○○路655之6
    號住處。丁○○隨後經其子丙○○告知酒後駕車致人受傷逃
    逸後，意圖使丙○○隱避，於同日22時45分許，自行向臺中
    縣警察局大甲分局大甲派出所報案，向員警供稱係其駕駛車
    牌號碼2731－SE號自小客車撞傷行人後逃逸，而頂替丙○○
    ，惟旋經承辦員警己○○發覺有異，循線查獲頂替犯行，而
    後經警於翌日（即8日）0時30分許，在丙○○上開住處，丙
    ○○同意接受警方對其實施酒精濃度測試，測得其吐氣酒精
    濃度值每公升達為0.69毫克，因而查悉上情。
二、案經臺中縣警察局大甲分局報告相驗後，據費正地之妻戊○
    ○告訴臺灣臺中地方法院檢察署檢察官偵查起訴。
    理    由
一、上開犯罪事實，業據被告丙○○、丁○○分別於警詢、偵查
    及本院審理時坦承不諱，核與證人甲○○於警詢及本院審理
    時證述發現車禍經過情形，及證人即承辦員警蔡慶輝查獲頂
    替情節相符。此外，復有道路交通事故現場圖、道路交通事
    故調查報告表（一）、（二）、肇事現場及車輛照片16張、
    被告丙○○酒精濃度測試值、職務報告書等附卷可稽。本件
    車禍被害人費正地因此受傷死亡，亦經臺灣臺中地方法院檢
    察署檢察官督同檢驗員相驗屬實，製有相驗筆錄、相驗屍體
    證明書、驗斷書在卷可憑。又按酒精使用後對身體的影響除
    自主神經系統亢奮與認知功能的暫時性缺損外，與駕駛能力
    有關者乃(1)對移動景物的追蹤能力，(2)經強光照射後恢復視
    力，(3)監視四周的注意力，而上述三種能力在夜間駕車時尤
    其重要，許多人飲酒後因沒有可自覺的生理反應，以致腦部
    功能已缺損而仍不自知照常開車，雖然每人飲酒後的自覺生
    理反應不一，然而同種族之間的酒精清除率則相近，故一般
    而言，飲用同量酒精之後其對每個人的身體影響應類似；且
    酒精濃度與肇事率之關係，當呼氣酒精濃度達0．55mg/L 時
    （即每公升0.55毫克），其肇事率為10倍，故酒後駕車為造
    成意外事故的主要原因之一（參照臺大醫學院法醫學科吳木
    榮醫師撰：酒精與交通事故傷害的法醫學觀點，及臺北醫學
    院附設醫院精神科主任蔡尚穎撰：酒精對人體生理與行為之
    影響）。而本件被告丙○○經警測得其呼氣中酒精濃度達每
    公升0.69毫克，其駕駛車輛之注意能力已因飲酒而較平日為
    低，且發生本件事故，足認被告丙○○顯已達不能安全駕駛
    動力交通工具之程度。另本件被害人費正地穿越行人穿越道
    ，未依號誌之指示穿越之事實，亦經證人甲○○於本院審理
    時證述甚詳（見本院卷第18頁背面），是被害人亦有未依號
    誌之指示穿越行人穿越道之過失，足堪認定。惟此僅為告訴
    人主張民事上侵權行為損害賠償時，被告丙○○主張過失相
    抵之抗辯，及本院量刑之參考，尚無法因此減免被告丙○○
    之罪責，附此敘明。再按汽車駕駛人應注意車前狀況，並隨
    時採取必要之安全措施；汽車行經行人穿越道，遇有行人穿
    越時，無論有無交通指揮人或號誌指示，均應暫停讓行人先
    行通過；行車速度需依標誌或標線之規定；汽車駕駛人飲用
    酒類後其吐氣所含酒精濃度超過每公升0.25毫克以上者，不
    得駕車，道路交通安全規則第93條第1項、第94條第3項、第
    103條第2項、第114條第2款分別訂有明文。且依當時天氣雨
    、夜間有照明、路面無缺陷及障礙物、視距良好，並無不能
    注意之情事，被告丙○○竟疏未注意及此，違反前揭規定，
    因而肇事自屬有過失。且被害人因本件車禍死亡，與被告丙
    ○○之過失行為間並有相當因果關係。綜上所述，足認被告
    丙○○、丁○○之自白，均與事實相符，應堪採信。本件事
    證明確，被告丙○○、丁○○犯行，均堪以認定。
二、核被告丙○○所為，係犯刑法第185條之3之公共危險、第18
    5條之4肇事逃逸、第276條第1項過失致人於死等罪；被告丁
    ○○所為，則係犯刑法第164條第2項頂替罪。被告丙○○所
    犯上開3 罪間，罪名有異，行為亦殊，應予分論併罰。又被
    告丙○○為汽車駕駛人，酒醉駕車，及行經行人穿越道不依
    規定讓行人優先通行，因而致人死亡，依法應負刑事責任，
    就過失致人於死部分應依道路交通管理處罰條例第86條第1
    項之規定加重其刑。再被告丁○○為被告丙○○之父親，業
    經被告丁○○、丙○○供述在卷，其2人為1親等之直系血親
    ，被告丁○○所犯頂替罪應依刑法第167 條規定減輕其刑。
    爰審酌被告丙○○就本件車禍過失程度、造成被害人死亡之
    結果，被害人之家屬即告訴人戊○○已由被告丙○○之強制
    汽車責任保險領得新臺幣150 萬元，此經告訴人於本院審理
    時陳明在卷（見本院卷第48頁），依強制汽車責任保險法第
    32條之規定，視為加害人損害賠償金額之一部，加害人受賠
    償之請求時，得扣除之，是告訴人領得之賠償金亦係被告所
    為賠償之一部分，因此，被告雖迄未與被害人達成和解，亦
    難謂分文未給付，及被告丙○○已處分其資產，卻未賠償告
    訴人，取得告訴人之諒解，被告丙○○、丁○○犯後坦承犯
    行之態度等一切情狀，分別量刑如主文所示之刑，被告丙○
    ○所犯上開3 罪並定其應執行之刑，被告丁○○部分則諭知
    易科罰金之折算標準。
據上論斷，依刑事訴訟法第273條之1第1項、第299條第1項前段
，刑法第164條第2項、第185條之3、第185條之4、第276條第1項
、第167條、第41條第1項前段、第51條第5款，道路交通管理處
罰條例第86條第1項，刑法施行法第1條之1，判決如主文。
本案經檢察官乙○○到庭執行職務。
中    華    民    國    98    年    8     月    31    日
                  刑事第十一庭  法  官  楊文廣
以上正本證明與原本無異。
如不服本判決應於收受判決後10日內向本院提出上訴書狀，並應
敘述具體理由；其未敘述上訴理由者，應於上訴期間屆滿後20日
內向本院補提理由書（均須按他造當事人之人數附繕本）「切勿
逕送上級法院」。
                                書記官  蔡伸蔚
中    華    民    國    98    年    8     月    31    日
附錄論罪科刑法條
中華民國刑法第185條之3
服用毒品、麻醉藥品、酒類或其他相類之物，不能安全駕駛動力
交通工具而駕駛者，處一年以下有期徒刑、拘役或三萬元以下罰
金。
中華民國刑法第185條之4
駕駛動力交通工具肇事，致人死傷而逃逸者，處六月以上五年以
下有期徒刑。
刑法第276條第1項
因過失致人於死者，處二年以下有期徒刑、拘役或二千元以下罰
金。
刑法第164條
藏匿犯人或依法逮捕拘禁之脫逃人或使之隱避者，處二年以下有
期徒刑、拘役或五百元以下罰金。
意圖犯前項之罪而頂替者，亦同。


司法院資訊處製作；財團法人民間司法改革基金會備份。
